【裁判字號】    95,交聲,1020
【裁判日期】    951228
【裁判案由】    違反道路交通管理處罰條例聲明異議
【裁判全文】
臺灣士林地方法院交通事件裁定        95年度交聲字第1020號
原處分機關  臺北市交通事件裁決所
異  議  人  甲○○
即受處分人
上列受處分人因違反道路交通管理處罰條例案件，對於臺北市交
通事件裁決所於民國95年11月2 日所為之北市裁二字第裁22-AEV
068033號處分（原處分案號：臺北市政府警察局舉發違反道路交
通管理事件通知單北市警交字第AEV068033 號）聲明異議，本院
裁定如下：
    主  文
異議駁回。
   理  由
一、按駕駛人騎乘機器腳踏車，不在規定車道行駛者，處新臺幣
    （下同）600 元以上1800元以下罰鍰，並記違規點數1 點，
    道路交通管理處罰條例第45條第13款及第63條第1 項第1 款
    分別定有明文。
二、原處分意旨略以：異議人即受處分人甲○○，於民國（下同
    ）95年9 月27日15時52分許，騎乘車號EHN-805 號輕機車違
    規行駛於臺北市馬場町公園內之腳踏車專用道上，為臺北市
    政府警察局萬華分局青年路派出所警察當場攔停稽查，並舉
    發其有「騎乘機器腳踏車，不在規定車道行駛」之違規，爰
    依道路交通管理處罰條例第45條第13款規定，裁處罰鍰600
    元，並依同條例第63條第1 項第1 款記違規點數1 點。
三、聲明異議意旨略以：伊於95年9 月27日15時52分許，騎乘車
    號EHN-805 號輕機車行駛於臺北市馬場町公園內之腳踏車專
    用道上，為臺北市政府警察局萬華分局青年路派出所警察當
    場攔停稽查，告知其有不在規定車道行駛之違規，並開立臺
    北市政府警察局舉發違反道路交通管理事件通知單（北市警
    交字第AEV068033 號），伊無法信服，因(一)馬場町公園內所
    設之腳踏車專用道，僅立有腳踏車專用道標誌，未立有禁行
    機車標誌，故騎機車行駛於該標示未明之腳踏車專用道上並
    未違法。(二)行政罰法第19條規定：「違反行政法上義務應受
    法定最高額新台幣三千元以下罰鍰之處罰，其情節輕微，認
    以不罰為適當者，得免予處罰。前項情形，得對違反行政法
    上義務者施以糾正或勸導，並作成紀錄，命其簽名。」參考
    其立法意旨，係仿效刑法中微罪不舉之精神。又員警處理人
    民因標示不清所違犯之輕微違規行為時，應以勸導代替處罰
    ，此有內政部警政署訂頒之交通違規稽查與輕微違規勸導作
    業注意事項可參，是員警對伊輕微之違規行為逕科處罰鍰，
    實已違反上開注意事項，侵害人民之權利。異議人向原處分
    機關表示不服舉發，經原處分機關裁決維持舉發結果後，異
    議人於法定期限內向本院交通法庭聲明異議云云。
四、經查：
  (一)既為腳踏車專用道，當然排除其他種類車輛行駛其上之權利
    ，異議人既對該腳踏車專用道有所認知，據以行政機關未豎
    立禁行機車標誌為託，顯係卸責之詞，並不足採。
  (二)行政罰法第19條雖係仿效刑事法中微罪不舉之精神而訂定，
    然並未完全限制公務員在處理人民違反行政法上義務時，得
    依違反情節之輕重及具體情況，為適當合理之裁量，蓋該條
    條文係規定「得」免予處罰，而非「應」免予處罰。此外，
    內政部警政署訂頒之交通違規稽查與輕微違規勸導作業注意
    事項第4 點第2 小點所規定關於「輕微違規之勸導」，復規
    定：「行為人有下列情形之一，而未嚴重危害交通安全、秩
    序或發生交通事故，且情節輕微，以不舉發為適當者，交通
    勤務警察、依法令執行交通稽查任務人員或交通助理人員『
    得』對其施以勸導，免予舉發：」考其規定用語及規定意旨
    ，亦未嘗禁止員警在執行稽查任務時，得依違規情節之輕重
    ，為適當合理之裁量，是異議人所主張值勤員警之裁量已構
    成違法，實屬對法令規定之誤解。
五、綜上所述，異議人確有於前揭時、地，駕駛上述車輛行駛於
    臺北市馬場町公園內腳踏車專用道上之違規事實，異議人上
    開所辯，無非事後圖卸責之詞，不足採信。從而，原處分機
    關依據道路交通管理處罰條例第45條第13款之規定，裁處罰
    鍰600 元，並依同條例第63條第1 項第1 款之規定，記違規
    點數1 點，其認事用法並無違誤，裁罰亦無不當，本件異議
    為無理由，應予駁回。
據上論斷，應依道路交通管理處罰條例第87條第2 項，道路交通
案件處理辦法第19條，裁定如主文。
中    華    民    國    95    年    12    月    28    日
                  交通法庭法  官   楊迺伶
以上正本證明與原本無異。
如不服本裁定應於送達後5日內向本院提出抗告狀
                          書記官   林立原
中    華    民    國    96    年    1     月    5     日


司法院資訊處製作；財團法人民間司法改革基金會備份。
